【裁判字號】    92,訴,394
【裁判日期】    920812
【裁判案由】    違反毒品危害防制條例
【裁判全文】
臺灣屏東地方法院刑事判決                          九十二年度訴字第三九四號
    公  訴  人  臺灣屏東地方法院檢察署檢察官
    被      告  乙○○
    選任辯護人  蔡將葳
右列被告因違反毒品危害防制條例案件，經檢察官提起公訴（九十一年度偵字第五一
二九號），本院判決如左：
    主  文
乙○○連續持有第一級毒品，處有期徒刑壹年貳月，扣案如附表壹編號一，附表貳編
號一所示之物沒收銷燬。又連續持有第二級毒品，處有期徒刑貳年，扣案如附表壹編
號二，附表貳編號二、三所示之物沒收銷燬。應執行有期徒刑參年，扣案如附表壹編
號一、二及附表貳編號一、二、三所示之物沒收銷燬。
    事  實
一、乙○○基於持有第一、二級毒品海洛因、安非他命之概括犯意，連續於下列時、
    地持有第一、二級毒品海洛因、安非他命。（一）先於民國九十一年九月二十四
    日前約三星期許（即同年九月三日），向不詳姓名人士取得如附表壹編號一、二
    所示之第一、二級毒品海洛因、安非他命後，即將之藏放於潮州鎮○○路二五號
    二樓之十六住處而持有之。（二）次於九十一年九月二十四日十六時許，乙○○
    復在屏東縣崁項鄉○○路一之一號福德祠，承前之概括犯意，持有如附表貳編號
    一、二、三所示之第一、二級毒品海洛英、安非他命，嗣乙○○見警前來查緝，
    遂將如附表貳編號一、二、三所示之毒品丟棄於其停放在福德祠廣場上之自小客
    車右後車輪處，因而遭警查獲，並扣得如附表貳所示之物。嗣乙○○並帶同警方
    前往潮州鎮○○路二五號二樓之十六住處，在該處廚房櫃子起出如附表壹編號一
    、三至七所示之物，及在冰箱內取出附表壹編號二所示之物。
二、案經高雄市政府警察局鹽埕分局移送台灣屏東地方法院檢察署檢察官偵查起訴。
    理  由
壹、訊據被告乙○○坦承於事實欄一（一）之時、地明知並持有附表壹編號一、二所
    示第一、二級毒品之事實，惟矢口否認事實欄一（二）之犯行，辯稱：附表貳編
    號一、二、三所示之物非伊所有云云。經查：
一、右揭事實，有照片八幀在卷可稽，並有附表編號一、二及附表貳編號一、二、三
    所示之物扣案足稽，而上開扣案物品確係第一、二級毒品海洛英、安非他命，亦
    有法務部調查局九十一年十一月一日調科壹字第二四○○○二三四七號鑑定通知
    書、內政部警政署刑事警察局九十一年十二月十二日刑鑑字第○九一○二七六三
    九五號鑑定通知書各一紙在卷可按。
二、證人丙○○即本案查獲之警員於本院證稱：「我們再問他是否還持有其他毒品，
    告訴他說既然被查獲就都拿出來，他說潮州那邊還有，他說要帶我們去，後來在
    潮州找到其餘毒品」「（問：到三德路住處時，如何找到毒品？）答：被告自己
    拿出來，他從餐廳櫥櫃，冰箱拿出來的。他拿出後，我們大概看一看是否有其他
    毒品，後來在他住處毒品、夾鏈袋都是他自己拿出來的」等語，堪認被告就事實
    欄一（一）之自白與事實相符，被告此部分犯行堪以認定。
三、被告於警訊坦承附表貳編號一、二、三所示之毒品為伊所有，因見警方查緝將之
    丟棄車輪邊等語，於檢察官偵訊中亦坦承：「（問：略以有無於九十一年九月二
    十四日十七時四十分在屏東縣崁項鄉○○路一之一號旁遭警查獲持有附表貳編號
    一、二、三所示之物）答：有，那些毒品是我丟棄在地上的」等語（九十一年度
    偵字第五一二九號卷第二面），復於本院受理裁定羈押行訊問程序時亦供稱：被
    警查獲時確有帶海洛英及安非他命等語（九十一年聲羈字第一一七號卷第七面）
    ，又證人丙○○於本院證稱：「（問：在土地公廟處，查獲何物？）答：安非他
    命及海洛英，在他車下查獲的」「當時現場有一男、一女騎著機車距離被告有七
    、八公尺，沒有看到他們有對話，且我們人手不夠，也沒有攔下他們」「福德廟
    查獲毒品時，在現場他有承認地上的毒品是他的」「我記得被告當天站在右側車
    門旁邊，他大概靠車門一公尺左右，他女朋友和他站在一起」等語，再被告於本
    院亦供稱：「（問：當時阿牛距離你多遠？他如何來的？）答：他騎機車來，停
    在離我三到五公尺處，我正要走上前去時，警察就來了，阿牛就騎機車跑了，阿
    牛有載一個女子」等語，則以該騎乘機車之男女既能騎乘機車離去，苟附表貳編
    號一至三之毒品係該對男女所有，對該對男女而言，警方查緝之行動，應尚未緊
    迫致伊等須將具相當價值之毒品丟棄，又該對男女與被告及所駕駛之車輛既有相
    當之距離，衡情亦不可能於警方查緝之情形下從容將毒品丟棄於被告車輪底下，
    附表貳之毒品顯非查獲現場該對男女所丟棄應可認定，再被告係駕駛汽車且已離
    開駕駛位置站立車身旁，相對於該對男女而言已較難逃逸，且被告復係站立於右
    車身旁，被告面對警方之查緝，隨手將所持有毒品丟置於右後車輪底下，顯較符
    常情，是綜上所述，既排除查獲現場該對男女持有扣案毒品之可能，衡情亦以被
    告對扣案附表貳之毒品最具支配及棄置之可能性，堪認被告前揭自白與事實相符
    ，被告就事實欄一（二）之犯行堪以認定。
貳、核被告乙○○所為係犯毒品危害防制條例第十一條第一項持有第一級毒品罪、同
    條例第十一條第二項持有第二級毒品罪。公訴意旨雖未論例被告持有第一、二級
    毒品罪，惟其起訴事實既已載明被告持有第一、二級毒品之事實，於不礙其事實
    同一之範圍內，爰變更起訴法條（詳理由參）。被告先後二次持有第一、二級毒
    品犯行，時間緊接，方法相同，所犯係構成要件同一之罪名，顯係基於概括犯意
    為之，均係連續犯，應依刑法第五十六條之規定，以一罪論並加重其刑。被告持
    有第一級毒品及持有第二級毒品，犯意各別，行為互異，應分論併罰。審酌被告
    素行、犯罪動機、目的、手段，就持有之數量以第二級毒品安非他命為鉅，犯後
    僅坦承部分犯行等一切情狀，各量處如主文所示之刑，並定其應執行之刑。扣案
    如附表壹編號一、二，附表貳編號一、二、三所之之物，應依毒品危害防制條例
    第十八條第一項前段之規定，沒收銷燬之。至其餘扣案之物，尚難認與被告持有
    毒品有關，爰不為沒收之諭知。
參、
一、公訴意旨另略以：被告乙○○於不詳時間向不詳姓名人士取得第一、二級毒品海
    洛因、安非他命後，即意圖販賣海洛因、安非他命給不特定人，而將上開海洛因
    分裝為十包（合計淨重二八點二二公克）、安非他命分為八包（淨重一四五點二
    四公克），嗣於民國九十一年九月二十四日十六時許，乙○○駕駛Ｄ六─七五九
    三號自小客車搭載不知情女友林鈺雅前往屏東縣崁項鄉○○路一之一號福德祠上
    香，為警查獲如附表壹所示之物，嗣並帶警前往潮州鎮○○路二五號二樓之十六
    住處查獲如附表貳所示之物。因認被告涉犯毒品危害防制條例第五條第一項、第
    二項之意圖販賣而持有第一、二級毒品罪。被告乙○○於檢察官偵查中堅決否認
    有何意圖販賣第一、二級毒品之事實，惟公訴人仍認被告犯罪嫌疑明確，並以下
    列證據為其論據：
（一）被告乙○○九十一年九月二十五日警訊、檢察官偵訊自白扣案海洛因、安非他
      命、電子秤、夾鏈袋是其所有。
（二）證人即司法警察丙○○證述本案查獲經過。
（三）法務部調查局鑑驗通知書、內政部警政署刑事警察局鑑驗通知書可證明扣案毒
      品，含有海洛因、安非他命成分。
（四）分裝袋八包足證明係供被告分裝毒品用以販賣。
（五）高雄市政府警察局鹽埕分局搜索扣押筆錄暨相片足證明員警於上開時、地，搜
      索、扣得上開毒品、分裝袋之事實。
（六）八十九年度毒偵字第一九三二號、九十一年度毒偵字第一一九五號不起訴處分
      書足證明被告無施用海洛因、安非他命犯行。
（七）台灣屏東看守所九十二年一月二十二日函文足證明證人甲○○證稱扣案毒品是
      伊所有等詞不足採信。
二、按犯罪事實應依證據認定之，無證據不得推定其犯罪事實；又不能證明被告犯罪
    者，應諭知無罪之判決，刑事訴訟法第一百五十四條、第三百零一條第一項分別
    定有明文。又認定不利於被告之事實，須依積極證據，苟積極證據不足為不利於
    被告事實之認定時，即應為有利於被告之認定，更不必有何有利之證據（最高法
    院三十年上字第八一六號判例參照）。再事實審法院對於證據之取捨，依法雖有
    自由判斷之權，然積極證據不足證明犯罪事實時，被告之抗辯或反證縱屬虛偽，
    仍不能以此資為積極證據應予採信之理由（最高法院三十年上字第四八二號判例
    參照）。再刑事訴訟法第一百六十一條已於民國九十一年二月八日修正公布，其
    第一項規定：檢察官就被告犯罪事實，應負舉證責任，並指出證明方法。因此，
    檢察官對於起訴之犯罪事實，應負提出證據及說服之實質舉證責任。倘其所提出
    之證據，不足為被告有罪之積極證明，或其指出證明之方法，無從說服法院以形
    成被告有罪之心證，基於無罪推定之原則，自應為被告無罪判決之諭知（最高法
    院九十二年台上字第一二八號判例參照）。次按毒品危害防治條例第五條第二項
    之意圖販賣而持有第二級毒品罪，以行為人初無以此牟利之意圖購入、收受毒品
    後，復行起意販賣為要件。
三、
（一）被告乙○○九十一年九月二十五日警訊、檢察官偵訊之自白，法務部調查局鑑
      驗通知書、內政部警政署刑事警察局鑑驗通知書，高雄市政府警察局鹽埕分局
      搜索扣押筆錄暨相片等，均僅足證明被告確有持有附表壹、貳所示第一、二級
      毒品等物及嗣為警查獲之事實。
（二）證人即司法警察丙○○於檢察官偵查中關於本案僅證稱：查獲經過如移送書、
      警訊筆錄、現場照片等語，於本院審理中之證言，對被告如何購入、收受毒品
      ，如何復行起意販賣等亦未能有何證明。
（三）扣案分裝袋數量固有八包，但既無被告已準備將毒品以何等價錢販售予何人之
      證據，尚難以被告持有毒品之狀態、數量遽認被告確已該當意圖販賣持有第一
      、二級毒品之犯行。
（四）被告固無證據足資證明有施用毒品海洛因、安非他命之犯行，然以被告持有毒
      品之事實，其有可能係意圖販賣而持有，亦有可能係意圖營利販入後持有，惟
      亦未能據而排除被告單純受託而持有毒品之可能。又被告於偵查中與證人甲○○證稱扣案毒品是甲○○所有云云縱不足採信，然此項被告抗辯縱屬虛偽，僅
      足證明被告仍不願據實供出毒品來源，維護該另涉嫌犯罪之人，並不能證明被
      告係初無以此牟利之意圖購入、收受毒品，嗣方行起意販賣之構成要件事實。
四、綜上所述，本案公訴人證明被告乙○○意圖販賣而持有第一、二級毒品海洛因、
    安非他命之證據，不足以證明被告有此犯行，公對人所指被告此部分犯罪事實，
    仍有合理之懷疑存在，揆之首開說明，因認被告此部犯罪尚屬不能證明，自應變
    更起訴法條，僅就被告連續持有第一、二級毒品部分論科。
據上論斷，應依刑事訴訟法第二百九十九條第一項前段、第三百條，毒品危害防制條
例第十一條第一項、第二項、第十八條第一項前段，刑法第十一條、第五十六條、第
五十一條第五款，判決如主文。
中      華      民      國      九十二      年      八    月    十二    日
                                     臺灣屏東地方法院刑事第四庭
                                         法  官  郭書豪
右正本證明與原本無異。
如不服本判決應於收受本判決後送達後十日內向本院提出上訴書狀，其未敘述上訴理
由者，並得於提起上訴後十日內向本院補提理由書狀（均須按他造當事人之人數附繕
本 ）「切勿逕送上級法院」
                                         書記官  唐淑嫻
中      華      民      國      九十二      年      八    月    十二    日
附錄法條
毒品危害防制條例第十一條
持有第一級毒品者，處三年以下有期徒刑、拘役或新台幣五萬元以下罰金。
持有第二級毒品者，處二年以下有期徒刑、拘役或新台幣三萬元以下罰金。
持有專供製造或施用毒品之器具者，處一年以下有期徒刑、拘役或新台幣一萬元以下
罰金。
附表壹
┌───┬──────┬────────────────────────┐
│編號  │物品名稱    │數量                                            │
├───┼──────┼────────────────────────┤
│一    │海洛英      │一包（一大一小包）毛重二七點六公克              │
├───┼──────┼────────────────────────┤
│二    │安非他命    │六包毛重一三七公克                              │
├───┼──────┼────────────────────────┤
│三    │電子磅秤    │一台                                            │
├───┼──────┼────────────────────────┤
│四    │三號空夾鍊袋│一包                                            │
├───┼──────┼────────────────────────┤
│五    │三號空夾鍊袋│一包                                            │
├───┼──────┼────────────────────────┤
│六    │○號空夾鍊袋│一包                                            │
│      │            │                                                │
├───┼──────┼────────────────────────┤
│七    │○○號空夾鍊│五包                                            │
│      │袋          │                                                │
└───┴──────┴────────────────────────┘
附表貳
┌───┬──────┬────────────────────────┐
│編號  │物品名稱    │數量                                            │
├───┼──────┼────────────────────────┤
│一    │海洛英      │八小包毛重四點二公克                            │
├───┼──────┼────────────────────────┤
│二    │安非他命    │十八小包毛重十一點六公克                        │
├───┼──────┼────────────────────────┤
│三    │安非他命    │一包十七點八公克                                │
│      │            │                                                │
├───┼──────┼────────────────────────┤
│四    │0000000000  │一張                                            │
│      │手機ＳＩＭ卡│                                                │
├───┼──────┼────────────────────────┤
│五    │0000000000  │一張                                            │
│      │手機ＳＩＭ卡│                                                │
└───┴──────┴────────────────────────┘


司法院資訊處製作；財團法人民間司法改革基金會備份。
